臺灣士林地方法院民事簡易判決
110年度勞簡字第73號
原      告  陳肇英  
被      告  香港商壹傳媒出版有限公司臺灣分公司
法定代理人  邱銘輝  
訴訟代理人  陳業鑫律師
            林宛葶律師
上列當事人間請求請求給付資遣費事件，本院於民國111年1月14
日言詞辯論終結，判決如下：
    主  文
原告之訴及假執行之聲請均駁回。
訴訟費用由原告負擔。
    事實及理由
壹、程序部分：
    按簡易訴訟訴狀送達後，原告不得將原訴變更或追加他訴。
    但擴張或減縮應受判決事項之聲明者者，不在此限，民事訴
    訟法第436條第2項、第255條第1項第3款定有明文。原告原
    起訴聲明第1項為：被告應給付原告新臺幣（下同）195,899
    元，及自起訴狀繕本送達翌日起至清償日止，按週年利率5%
    計算之利息。後來於民國111年10月6日提出民事擴張訴之聲
    明聲請狀（見本院卷第168頁），變更為：被告應給付原告1
    95,899元，及自105年7月21日起至清償日止，按週年利率5%
    計算之利息。核原告係擴張受判決事項之聲明，合於前揭規
    定，應予准許。
貳、實體部分：
一、原告主張：原告自90年2月26日起受僱於被告，最後擔任副
    主任職務，每月工資為109,868元，依兩造於90年5月21日簽
    訂聘僱合約（下稱系爭聘僱合約）第9條載明，服務滿一年
    者，每年被告給付原告固定一個月本薪，服務未滿一年者依
    實際服務天數之比例計算之。故年終獎金並非以被告之盈利
    狀況來決定是否發放。且歷年來被告於每年農曆春節前均固
    定發放一個月本薪之年終獎金。足見年終獎金之性質為具有
    勞務對價性、經常性受領之工資。後被告於105年6月20日依
    勞動基準法第11條第5款終止兩造間勞動契約，依法被告應
    發放原告資遣費1,379,277元，然被告竟將應視為工資之104
    年度年終獎金數額扣除，未列入平均工資計算基礎，而僅給
    付1,183,378元，致短少195,899元。爰依勞動基準法第17條
    、勞工退休金條例第12條規定提起本件訴訟等語，並聲明：
    （一）被告應給付原告195,899元，及自105年7月21日起至
    清償日止，按週年利率5%計算之利息。（二）願供擔保，請
    准宣告假執行。
二、被告則以：被告綜合評估媒體環境變化及壹周刊績效，於10
    5年5月19日公告「自請優惠離職方案」，原告依優惠離職方
    案申請優惠離職並合意終止兩造間聘僱合約。而被告已依優
    惠離職方案給付原告1,607,811元，優於依勞動法規計算之
    資遣費1,183,378元，亦優於原告主張之1,379,277元，原告
    法定權益已受到完善保障，自不得再向被告請求給付資遣費
    。而系爭聘僱合約記載給付年終獎金，並非約定保障原告年
    薪13個月。又勞動基準法施行細則第10條第2款明定年終獎
    金非勞動基準法第2條第3款之工資，況依原告任職時之薪資
    管理辦法2.2.5.2規定「年終獎金：於中國新年加發相當於
    一個月基本薪資+伙食津貼之年終獎金。…若於獎金發放日前
    離職時將未能享有。」，被告發放之年終獎金性質亦與上開
    施行細則第10條第3款之春節節金相同，乃被告因中國新年
    之民俗節日而發給勞工之恩惠性給與，且勞工須於發放年終
    獎金時仍在職者始能領取，顯非經常性給與或因員工提供勞
    務而獲得之報酬，原告主張年終獎金應屬工資，並計入平均
    工資云云，不足採信等語，以資抗辯。並聲明：（一）原告
    之訴駁回。（二）如受不利判決，願供擔保請准宣告免為假
    執行。
三、本院之判斷：
（一）經查，被告於105年1月27日匯款201,358元予原告，其中1
      月份薪資及104年度年年終獎金各半，有原告提出存摺交
      易明細可佐（見本院卷第24頁），並為兩造所不爭執，堪
      信為真。又依被告於105年6月13日提出資遣通知單（見本
      院卷第20頁），可知被告計算原告最後工作日前6個月工
      資（104年12月至105年5月），並未將上開105年1月27日
      給付之年終獎金列入平均工資計算。
（二）原告主張被告上開105年1月27日給付之104年度年終獎金
      為工資之一部分，應將之列入平均工資計算，有無理由？
    1.按勞動基準法第2條第4款規定「平均工資：指計算事由發
      生之當日前6個月內所得工資總額除以該期間之總日數所
      得之金額…」。又勞動基準法第2條第3款規定：「工資：
      指勞工因工作而獲得之報酬，包括工資、薪金及按計時、
      計日、計月、計件以現金或實物等方式給付之獎金、津貼
      及其他任何名義之經常性給與均屬之」。該所謂「因工作
      而獲得之報酬」者，係指符合「勞務對價性」而言，所謂
      「經常性之給與」者，係指在一般情形下經常可以領得之
      給付。判斷某項給付是否具「勞務對價性」及「給與經常
      性」，應依一般社會之通常觀念為之，其給付名稱為何？
      尚非所問。是以雇主依勞動契約、工作規則或團體協約之
      約定，對勞工提供之勞務反覆應為之給與，乃雇主在訂立
      勞動契約或制定工作規則或簽立團體協約前已經評量之勞
      動成本，無論其名義為何？如在制度上通常屬勞工提供勞
      務，並在時間上可經常性取得之對價（報酬），即具工資
      之性質而應納入平均工資之計算基礎，此與勞動基準法第
      29條規定之獎金或紅利，係事業單位於營業年度終了結算
      有盈餘，於繳納稅捐、彌補虧損及提列股息、公積金後，
      對勞工所為之給與，該項給與既非必然發放，且無確定標
      準，僅具恩惠性、勉勵性給與，非雇主經常性支出之勞動
      成本，而非工資之情形未盡相同，亦與勞動基準法施行細
      則第10條所指不具經常性給與且非勞務對價之年終獎金性
      質迥然有別（最高法院100年度台上字第801號判決意旨參
      照）。準此，本件年終獎金是否屬於工資，應依一般社會
      交易之健全觀念，判斷是否具備勞工因提供勞務而由雇主
      獲致對價之「勞務對價性」，及有無於固定常態工作中可
      取得、具有制度上經常性之「經常性給與」為據。
    2.又按勞工與雇主間關於工資之爭執，經證明勞工本於勞動
      關係自雇主所受領之給付，推定為勞工因工作而獲得之報
      酬。勞動事件法第37條定有明文。其立法理由謂明定勞工
      與雇主間關於工資之爭執，如勞工已證明係本於勞動關係
      自雇主受領給付之關連性事實時，即推定該給付為勞工因
      工作而獲得之報酬，依民事訴訟法第281條無庸再舉證；
      雇主如否認，可本於較強之舉證能力提出反對之證據，證
      明該項給付非勞務之對價（例如：恩給性質之給付）或非
      經常性之給與而不屬於工資，以合理調整勞工所負舉證責
      任，謀求勞工與雇主間訴訟上之實質平等。又依同法第51
      條第1項規定，上開規定於之旨，於勞動事件法施行前發
      生之勞動事件亦有適用。
　　3.查，依系爭聘僱合約第9條記載「年終獎金：1個月本薪，
      服務滿1年之在職員工，每年享有前述獎金；服務未滿一
      年之在職員工將依實際服務天數之比例計算之」（見本院
      卷第22頁），可知年終奬金僅限發放予在職勞工，應係雇
      主對年終仍在職勞工之恩惠給付，如已離職，即無權領取
      ，顯非提供勞務均可取得之對價，自不能認係勞工工作某
      一段時間之對價。原告雖稱依上開資遣通知單，被告於原
      告105年6月20日離職時，仍按原告當年度在職天數之比例
      發放年終獎金51,632元，足見年終獎金具有工資之性質。
      然被告按原告當年度在職天數比例發放年終獎金，係對屬
      對於「自請優惠離職方案」申請離職者之優惠，自不能以
      被告提出優惠之條件（即105年度提前發放年終獎金），
      即認定被告發放之年終獎金為工資性質。又依系爭聘僱合
      約，固可認被告每年發放1個月本薪之年終獎金，且並未
      依盈虧情形而有所不同，而具有「年度經常性」之外觀，
      然依一般社會交易之健全觀念，普遍認為係雇主之恩惠給
      予，即令有歷年度均發放之外觀，亦未變更其恩惠給與性
      質，是原告此部分主張亦非可採。
　　4.又勞動基準法之規定為法定最低標準，倘勞雇雙方於不違反勞基法所定最低標準之條件下，合意由雇主以較優惠方式，而排除勞動基準法所定之資遣費或退休金制度，鼓勵勞工提前離職，自為法之所許。經查，被告於105年5月19日公告「自請優惠離職方案」，原告適用之優惠方案為「年資15年以上，除依勞基法給予應得之資遣費外，再多給予3個月薪資」（見本院卷第74頁）。可認兩造係合意以被告提出之優惠離職方案，終止勞動契約。而被告依此計算方式提出資遣通知單，其上亦以表格方式詳細載明最後工作日前六個月平均工資之計算式（不含104年度之年終獎金），經原告同意後簽名確認，又被告給付原告之資遣費及優惠離職金，其金額合計為1,607,811元，已優於被告計算之資遣費1,183,378元，亦優於原告將年終獎金計入平均工資後計算之資遣費1,379,277元。是以被告給原告之離職金既已較勞動基準法第17條及勞工保險條例第12條規定資遣費給與標準優惠，原告所受勞動基準法保障之權利並未受損，其法定權益已受到完善保障，自不得再向被告復為請求。原告雖再主張優惠方案中「依勞基法給予應得之資遣費」與「多給予3個月薪資」要屬二事，不能混為一談云云。然被告提出之資遣通知單，其資遣費之與多給予之3個月薪資為一整體優惠方案，既經被告提出計算式後經原告同意，即成為一整體方案。則原告事後再就「依勞基法給予應得之資遣費」計算方式部分與其他優惠方案割裂後，單獨提出來予以爭執，自非可採。
（三）承上，原告主張被告104年度給付之年終獎金為工資之一
      部分，應將之列入平均工資計算基礎云云，並非可採，且
      被告依優惠方案整體給付予原告之離職金，並未使原告所
      受勞動基準法保障之權利受損，原告請求被告再給付195,
      899元，即難認有理由。
四、從而，原告依勞動基準法第17條、勞工退休金條例第12條規
    定，請求被告給付原告195,899元，及自105年7月21日起至
    清償日止，按週年利率5%計算之利息，為無理由，應予駁回
    。原告之訴既經駁回，其假執行之聲請亦失其依據，應併予
    駁回。
五、本件事證已臻明確，兩造其餘攻擊防禦方法及證據，經審酌
    後，認對於判決結果均無影響，爰不一一論述，併此敘明。
六、訴訟費用負擔之依據：民事訴訟法第78條。
中　　華　　民　　國　　111 　年　　2 　　月　　9 　　日
　　              勞動法庭    法  官  林銘宏
本件為正本係照原本作成。　　
如不服本判決，應於送達後20日內，向本院提出上訴狀並表明上
訴理由，如於本判決宣示後送達前提起上訴者，應於判決送達後
20日內補提上訴理由書（須附繕本）。
中　　華　　民　　國　　111 　年　　2 　　月　　9 　　日
                              書記官  許秋莉